【裁判字號】    95,訴,1578
【裁判日期】    950913
【裁判案由】    毒品危害防制條例
【裁判全文】
臺灣桃園地方法院刑事判決              95年度訴字第1578號
公  訴  人  台灣桃園地方法院檢察署檢察官
被      告  甲○○
                    （現於台灣台北監獄另案執行中）
上列被告因違反毒品危害防制條例案件，經檢察官提起公訴（95
年度毒偵字第2730號）及移送併案審理（台灣板橋地方法院檢察
署95年度毒偵字第5352號），被告於本院準備程序進行中，就被
訴事實為有罪之陳述，經本院告知簡式審判程序意旨，並聽取公
訴人及被告之意見後，本院合議庭裁定由受命法官獨任依簡式審
判程序審理，並判決如下：
    主  文
甲○○連續施用第一級毒品，累犯，處有期徒刑壹年貳月，扣案
第一級毒品海洛因貳包（總淨重零點貳公克，含包裝袋貳個）
沒收銷燬之。
    事  實
一、甲○○前於民國八十一年間，因犯竊盜案，經台灣花蓮地方
    法院判處有期徒刑二年，嗣經台灣高等法院花蓮分院駁回上
    訴而告確定，另於八十四年間犯麻醉藥品管理條例之非法吸
    用、販賣化學合成麻醉藥品罪，經台灣花蓮地方法院判處有
    期徒刑十月、二年六月，其中就有關非法吸用化學合成麻醉
    藥品罪所處有期徒刑十月部分，因被告撤回上訴而先行確定
    ，並與前開竊盜罪所處有期徒刑二年部分，合併定應執行刑
    為有期徒刑二年六月確定後，於八十五年二月二日入監執行
    ，另就有關販賣化學合成麻醉藥品罪部分，經上訴至台灣高
    等法院花蓮分院、最高法院，經台灣高等法院花蓮分院以八
    十五年度上更一字第十九號改判處有期徒刑十月，並由最高
    法院以八十五年度台上字第四九二三號判決駁回上訴而告確
    定，並接續執行上開徒刑，迄至八十七年七月十六日縮短刑
    期假釋出監，所餘期間併付保護管束；卻於假釋期間之八十
    八年間因施用毒品案件，經臺灣花蓮地方法院以八十八年毒
    聲字第一一二號裁定送觀察、勒戒後，認有繼續施用毒品之
    傾向，由台灣花蓮地方法院檢察署檢察官聲請該院以八十八
    年度毒聲字第四四七號裁定送強制戒治獲准，而於八十八年
    七月二十三日入戒治處所施以強制戒治，後於戒治期間經戒
    治所人員評定成效良好，經台灣花蓮地方法院裁定停止戒治
    ，所餘期間併付保護管束，而於八十八年十一月三十日出所
    （另接續執行其他徒刑，詳如後述），迄至八十九年六月二
    十三日保護管束期滿，經臺灣花蓮地方法院檢察署檢察官於
    八十九年八月二十八日以八十九年度戒毒偵字第十六號為不
    起訴處分確定。然因甲○○於假釋期間有前開施用毒品之犯
    行，違反保護管束情節重大，經撤銷假釋，而自八十八年十
    一月三十日起入監接續執行殘刑（有期徒刑二年一月又二十
    二日），至九十年十二月二十七日始因縮短刑期執行期滿翌
    日出監（於本件構成累犯）。甲○○復於九十四年五月間，
    因施用第一級毒品案件，經檢察官提起公訴，由台灣台北地
    方法院於九十五年一月十八日以九十四年度訴字第一三一六
    號判處有期徒刑十月，並於同年二月六日確定，而在同年六
    月三十日入監執行徒刑，現仍在監執行中（於本件尚不構成
    累犯）。
二、甲○○明知海洛因係業經公告列為毒品危害防制條例第二條
    第二項第一款之第一級毒品，不得非法持有、施用，詎仍不
    知所悔改、戒除施用毒品習性，竟基於施用第一級毒品之概
    括犯意，先後於九十五年五月十日十二時許、同年六月二十
    八日晚間某時許，連續在台北縣新莊市○○路○段四四八號
    五樓住處內，以將第一級毒品海洛因摻入香煙內點燃吸食之
    方式，連續二次施用第一級毒品海洛因。嗣先於九十五年五
    月十日十六時二十分許，為警在桃園縣龜山鄉○○○路一三
    ０號前查獲，並扣得第一級毒品海洛因二小包（驗後淨重零
    點二三公克，空包裝重零點四二公克），次於九十五年六月
    二十九日因另案遭通緝而為警緝獲，經採驗尿液檢驗呈嗎啡
    陽性反應而查悉上情。
三、案經桃園縣政府警察局龜山分局報請台灣桃園地方法院檢察
    署檢察官偵查起訴，暨台北市政府警察局中正第一分局報請
    台灣板橋地方法院檢察署檢察官偵查後移送本院併案審理。
    理  由
一、程序部分：本件被告甲○○所犯係死刑、無期徒刑或最輕本
    刑為三年以上有期徒刑以外之罪，亦非屬台灣高等法院管轄
    第一審之案件，其於準備程序中就被訴事實為有罪之陳述，
    經本院告知簡式審判程序之旨，並聽取當事人意見後，經本
    院合議庭依刑事訴訟法第二百七十三條之一第一項規定裁定
    由受命法官獨任進行簡式審判程序，合先敘明。
二、被告甲○○上揭施用第一級毒品海洛因之事實，業據其於本
    院審理時均坦承不諱，而員警先後二次查獲被告後所採集之
    尿液檢體，均經送請台灣檢驗科技股份有限公司以酵素免疫
    分析法初步檢驗，再佐以氣相層析質譜儀分析法確認檢驗結
    果確呈嗎啡陽性反應，此有桃園縣政府警察局龜山分局被採
    尿人姓名編號對照表、台北市政府警察局中正第一分局九十
    五年六月份移送違反毒品危害防制條例人犯尿液檢體對照表
    各一紙，以及台灣檢驗科技股份有限公司濫用藥物尿液檢驗
    報告二份附卷可稽；而被告於九十五年五月十日為警查獲時
    所扣得之白色粉末二小包，經送請法務部調查局鑑定結果，
    均檢出第一級毒品海洛因成分，海洛因共淨重零點二三公克
    ，空包裝總重零點四二公克，有該局出具之調科壹字第０八
    ００一一一二九二號鑑定通知書附卷可稽，由此益徵被告前
    開任意性自白確與事實相符，堪以採信。
三、另查，被告甲○○前於八十八年間因施用毒品案件，經臺灣
    花蓮地方法院裁定送觀察、勒戒後，認有繼續施用毒品之傾
    向，再經該院送強制戒治獲准，而於八十八年七月二十三日
    入戒治處所施以強制戒治，嗣由台灣花蓮地方法院裁定停止
    戒治，所餘期間併付保護管束，而於八十八年十一月三十日
    出所（另接續執行其他徒刑），迄至八十九年六月二十三日
    保護管束期滿，經臺灣花蓮地方法院檢察署檢察官於八十九
    年八月二十八日以八十九年度戒毒偵字第十六號為不起訴處
    分確定；復於九十四年五月間，因施用第一級毒品案件，經
    台灣台北地方法院於九十五年一月十八日以九十四年度訴字
    第一三一六號判處有期徒刑十月，並於同年二月六日確定等
    情，有臺灣高等法院被告前案紀錄表一份在卷可稽，而參諸
    九十二年七月九日修正公布，自九十三年一月九日施行之毒
    品危害防制條例第二十條、第二十三條之立法理由，可知修
    正毒品危害防制條例就施用毒品者，祇於「初犯」及「五年
    後再犯」二種情形，有其追訴條件之限制，即須於初犯經觀
    察、勒戒或強制戒治釋放後，五年內均無施用毒品之行為，
    始能認其前所實施之觀察、勒戒或強制戒治已足遮斷毒癮，
    而得於五年後再犯時，再予適用初犯之規定，重行觀察、勒
    戒等程序。倘五年內已經再犯，被依法追訴處罰，縱其第三
    次（或第三次以上）施用毒品之時間在初犯釋放五年以後，
    即與「五年後再犯」之情形有別，且因已於「五年內再犯」
    ，顯見其再犯率甚高，原實施觀察、勒戒或強制戒治，已無
    法收其實效，而無五年戒斷期之存在，自無再經觀察、勒戒
    及強制戒治之必要，應逕行追訴處罰（參照最高法院九十五
    年度台上字第一０七一號、九十五年度台非字第五十九號、
    第六十五號判決意旨），是本件被告前雖係於八十八年十一
    月三十日停止戒治出所，八十九年六月二十三日強制戒治期
    滿，距其本次施用毒品犯行之時間已逾五年，惟因其於九十
    四年五月間又再犯施用毒品案件並經法院判處有期徒刑確定
    ，業如前述，是揆諸上揭說明，其本次施用毒品犯行自應依
    法追訴處罰。從而，本件事證明確，被告犯行已經證明，應
    依法論科。
四、查被告甲○○行為後，刑法條文業經修正公布並於九十五年
    七月一日施行。修正後刑法第二條第一項之規定，係規範行
    為後法律變更所生新舊法律比較適用之準據法，於修正後刑
    法施行後，應適用修正後刑法第二條第一項規定之從舊從輕
    之原則為比較；修正後刑法第二條第二項，則為同條第一項
    之特別規定，於修正後刑法施行後，關於非拘束人身自由之
    保安處分，應依修正後刑法第二條第二項之規定，適用裁判
    時之法律。而修正後刑法第二條第一項係採從舊從輕原則，
    適用最有利於行為人之法律。既曰法律，自較刑之範圍為廣
    ；除法律有特別規定者（如修正後刑法第二條第二項非拘束
    人身自由之保安處分適用裁判時法，修正後刑法施行法第九
    條之三規定之情形），應依其規定；或事關執行之緩刑之宣
    告，或犯罪在刑法修正施行前，自首在刑法施行後之自首部
    分，或程序之規定（程序從新，如刑法第四十條沒收宣告之
    程序規定），應適用裁判時之修正後刑法之規定外；依修正
    後刑法第二條第一項比較時，應就罪刑有關之共犯、未遂犯
    、連續犯、牽連犯、結合犯，以及累犯加重，自首減輕暨其
    他法定加減原因（如身分加減）與加減例等一切情形，綜其
    全部之結果而為比較後，整個之適用，不能割裂而分別適用
    有利益之條文。關於易科罰金之折算標準、易服勞役之折算
    標準及期限、罰金與死刑是否併予執行、多數有期徒刑定應
    執行之刑時之最高刑期之限制等之修正，事涉行為人易刑折
    算標準金額之多寡與期限之長短及定執行刑時能否就罰金刑
    併予執行或有期徒刑定應執行之刑時最高度之限制，亦均屬
    依修正後刑法第二條第一項所應比較適用法律之範圍。拘束
    人身自由之保安處分，並非屬修正後刑法第二條第二項規定
    應適用裁判時法之範圍，除有特別規定者外，亦屬應依修正
    後刑法第二條第一項比較適用之法律；從刑附屬於主刑，除
    法律有特別規定者外，依主刑所適用之法律（以上參考最高
    法院九十五年五月二十三日刑事庭第八次會議決議及最高法
    院二十四年上字第四六三四號、二十四年上字第五二九二號
    、二十七年上字第二六一五號判例）。是與本案相關之法律
    變更有如下述：
    (一)刑法第四十七條關於累犯之規定，將原「受有期徒刑之執
      行完畢，或受無期徒刑或有期徒刑一部之執行而赦免後，
      五年以內再犯有期徒刑以上之罪者為累犯，加重本刑至二
      分之一」之規定，修正為刑法第四十七條第一項「受徒刑
      之執行完畢，或一部之執行而赦免後，五年以內故意再犯
      有期徒刑以上之罪者為累犯，加重本刑至二分之一」。
    (二)又修正前刑法第五十六條原規定：「連續數行為而犯同一
      之罪名者，以一罪論。但得加重其行至二分之一」，但此
      規定於此次刑法修正後條文中予以刪除，此雖非犯罪構成
      要件之變更，但顯已影響行為人刑罰之法律效果，自屬法
      律有變更，而應比較新舊法之規定。
    (三)就本件被告所違反毒品危害防制條例第十條第一項之施用
      第一級毒品行為，如依其行為時法律規定，其連續施用第
      一級毒品之行為，於修正前係以一罪論，惟得加重其刑至
      二分之一，而修正後刑法則已刪除此規定，其所犯各行為
      均須併合處罰，是修正後之刑法規定未較有利於被告；又
      被告前有如犯罪事實欄一所述之前案犯罪紀錄及執行情形
      ，有臺灣高等法院被告全國前案紀錄表一紙在卷可稽，其
      於五年以內再故意犯本件有期徒刑以上之罪，不論依修正
      前刑法第四十七條或修正後之刑法第四十七條第一項之規
      定，均構成累犯，對被告而言並無有利或不利之情形。是
      經綜合比較被告行為時法與裁判時法，雖就被告是否構成
      累犯事由並無差異，然就其連續數次施用毒品犯行，係以
      一罪論而得加重其刑至二分之一，或應論以數罪，併合處
      罰部分，修正後之刑法規定顯非較有利於被告，故依刑法
      第二條第一項前段規定，應整體適用修正前之刑法有關規
      定，先予說明。
    (四)至於新修正刑法第五十七條關於科刑時應審酌之事項，其
      中修正後刑法第五十七條第七款「犯罪行為人與被害人之
      關係」，係將修正前同法第八款「犯人與被害人『平日』
      之關係」之「平日」一語刪除，擴大犯罪行為人與被害人
      在犯罪行為上之關係，亦屬科刑時應予考慮之標準。修正
      後同法第八款並增列「犯罪行為人違反義務之程度」，此
      均屬法院就刑之裁量審認標準之明文化，非屬法律之變更
      （最高法院九十五年五月二十三日第八次刑庭會議決議亦
      同此意旨），自無新修正之刑法第二條第一項規定之適用
      。
    (五)另刑法第十一條原規定：「本法總則於其他法令有刑罰之
      規定者，亦適用之。但其他法令有特別規定者，不在此限
      。」，後修正為：「本法總則於其他法律有刑罰或保安處
      分之規定者，亦適用之。但其他法律有特別規定者，不在
      此限。」，亦即為使法規範明確，將「法令」修正為「法
      律」以符合法律保留及罪刑法定原則，並就解釋上認為「
      有刑罰之規定」包含保安處分部分亦予以明文化，非屬法
      律之變更，而無新舊法比較問題，應逕適用修正後之刑法
      第十一條規定，合先敘明。
五、按海洛因為毒品危害防制條例第二條第二項第一款所管制之
    第一級毒品，屬違禁物，不得非法持有、施用。是核被告甲
    ○○所為，係犯毒品危害防制條例第十條第一項之施用第一
    級毒品罪。其持有本件扣案之第一級毒品海洛因，及其於施
    用海洛因行為前後所持有之第一級毒品海洛因行為，既意在
    供己施用，其持有之低度行為應為施用之高度行為吸收，均
    不另論罪。而被告先後二次施用第一級毒品海洛因之犯行，
    時間緊接，方法相同，觸犯構成要件相同之罪名，顯係基於
    概括犯意為之，為連續犯，依修正前刑法第五十六條規定以
    一罪論，並加重其刑；而檢察官雖僅就被告於九十五年五月
    十日上午之施用海洛因行為提起公訴，惟被告其餘施用第一
    級毒品之犯行，與前開已起訴且經論罪之部分，具有連續犯
    之裁判上一罪關係，業如前述，應為起訴效力所及，復經檢
    察官聲請移送併辦（台灣板橋地方法院檢察署九十五年度毒
    偵字第五三五二號），基於審判不可分原則，本院應併予審
    理，特此敘明。又被告前有如事實欄一所示之前科紀錄及徒
    刑執行等情，有台灣高等法院被告前案紀錄表在卷可憑，其
    於五年以內再犯本件有期徒刑以上之罪，為累犯，而應依修
    正前刑法第四十七條規定，加重其刑。爰審酌被告前因施用
    毒品案件，業經觀察、勒戒，並令入戒治處所施以強制戒治
    ，且曾獲不起訴處分之寬典，卻未能把握自新機會，徹底戒
    除施用毒品之惡習，仍再施用足以導致人體機能發生依賴性
    、成癮性及抗藥性等障礙之第一級毒品海洛因之犯行，戕害
    自身健康，漠視法令禁制，暨其犯罪動機、手段、施用毒品
    之次數等一切情狀，量處如主文所示之刑以資懲儆。至扣案
    之第一級毒品海洛因二小包（總淨重零點二三公克），為查
    獲之毒品，而用以盛裝上開毒品所用包裝袋二個，以現今所
    採行之鑑驗方式，包裝袋仍會殘留微量毒品而無法將之完全
    析離（有法務部調查局調科壹字第０九三六一二九六五五０
    號函附卷可資參佐），是上開第一級毒品海洛因二包及盛裝
    毒品所用之包裝袋二個，均應依毒品危害防制條例第十八條
    第一項前段規定沒收並銷燬之。
六、據上論斷，應依刑事訴訟法第二百七十三條之一第一項、第
    二百九十九條第一項前段，毒品危害防制條例第十條第一項
    、第十八條第一項前段，修正後刑法第十一條前段、第二條
    第一項前段，修正前刑法第五十六條、第四十七條，判決如
    主文。
本案經檢察官郝中興到庭執行職務。
中    華    民    國    95    年    9     月    13    日
                      台灣桃園地方法院刑事第十一庭
                            法  官  何俏美
以上正本證明與原本無異。
如不服本判決，應於送達後10日內，向本院提出上訴狀。
                            書記官  陳淑瓊
中    華    民    國    95    年    9     月    15    日
附錄本案論罪科刑法條
毒品危害防制條例第十條
施用第一級毒品者，處六月以上五年以下有期徒刑。
施用第二級毒品者，處三年以下有期徒刑。


司法院資訊處製作；財團法人民間司法改革基金會備份。
